臺灣高雄地方法院民事判決            100年度家訴字第235號
原      告  花旗(台灣)商業銀行股份有限公司
法定代理人  管國霖
訴訟代理人  鄭錦源
被      告  林秀梅
            葉天德
上列當事人間請求宣告分別財產制事件，本院民國100年9月22日
言詞辯論終結，判決如下：
    主      文
被告間之夫妻財產制應改用分別財產制。
訴訟費用由被告負擔。
    事實及理由
一、原告主張：被告林秀梅積欠原告共新台幣（下同）741,304
    元及依約應付之利息、違約金未清償，經原告向臺灣台南地
    方法院聲請對其強制執行後無效果，由該院於100年3月23日
    核發該院100年度司執字第19929號債權憑證在案。被告二人
    為夫妻關係，並未以契約約定夫妻財產制，依民法第1005條
    之規定應以法定財產制為其夫妻財產制，因原告已對於被告
    林秀梅之財產聲請強制執行而未受清償，且被告林秀梅名下
    亦無財產或所得可供執行，爰依民法第1011條之規定提起本
    訴等語。並聲明如主文第1項所示。
二、被告則以：被告葉天德的房子是以葉天德之退休金所購買，
    不可能再分給被告林秀梅等語置辯。並聲明：駁回原告之訴
    。
三、按「夫妻未以契約訂立夫妻財產制者，除本法另有規定外，
    以法定財產制，為其夫妻財產制。」、「債權人對於夫妻一
    方之財產已為扣押，而未得受清償時，法院因債權人之聲請
    ，得宣告改用分別財產制。」，民法第1005條、第1011條分
    別定有明文。而所謂未得受清償，包括全無可扣押之物或所
    扣押之物數量不足及所扣押之財產不足清償該為扣押之債權
    人債權等情形，有最高法院89年度台上字第854號判決要旨
    可資參照。經查，原告主張之上開事實，業據其提出被告之
    戶籍謄本、臺灣台南地方法院100年度司執字第19929號債權
    憑證、本院夫妻財產登記資料等為證。被告對原告主張之林
    秀梅經原告聲請強制執行後無效果，且被告林秀梅名下亦無
    財產或所得可供執行等情亦不爭執，原告之主張自堪信為真
    實。原告既為被告林秀梅之債權人，並已對其聲請強制執行
    後因無財產可供執行致債權無法受償，且被告林秀梅名下亦
    確無財產，依上開法條之規定及說明，原告之主張自與民法
    第1011條規定之要件相符。從而，原告依民法第1011條規定
    ，請求宣告被告間之夫妻財產制改用分別財產制，為有理由
    ，應予准許。
四、訴訟費用負擔之依據：民事訴訟法第78條。
中    華    民    國   100    年    10    月    12    日
                  家事法庭    法  官  郭文通
上為正本，係照原本作成。
如對本判決上訴，須於判決送達後20日內向本院提出上訴狀。如
委任律師提起上訴者，應一併繳納上訴審裁判費。
中    華    民    國   100    年    10    月    12    日
                              書記官  林佑盈